【裁判字號】    98,訴,971
【裁判日期】    981230
【裁判案由】    強盜
【裁判全文】
臺灣嘉義地方法院刑事判決               98年度訴字第971號
公  訴  人  臺灣嘉義地方法院檢察署檢察官
被      告  乙○○
選任辯護人  吳秋永律師
上列被告因強盜案件，經檢察官提起公訴（98年度偵緝字第445
號），本院判決如下：
    主  文
乙○○犯強盜罪，累犯，處有期徒刑陸年。
    犯 罪 事 實
一、乙○○前因竊盜案件，經臺灣臺中地方法院以97年度簡字第
    148號判決判處有期徒刑6月確定；又因竊盜案件，經同法院
    以97年度中簡字第1236號判決判處有期徒刑6月確定，上開2
    罪並經同法院以97年度聲字第2503號裁定應執行有期徒刑10
    月確定，於民國97年11月20日縮短刑期執行完畢，翌日出監
    。詎仍不知悔改，意圖為自己不法之所有，基於強盜之犯意
    ，於98年8月1日上午11時許，前往嘉義市○區○○街314號
    甲○○○住處，假藉購買米漿而進入上址，並趁甲○○○轉
    身在桌前盛裝米漿時，自後方以雙手強壓住甲○○○肩頸處
    ，將甲○○○壓制在桌前，且喝令甲○○○不可出聲，使甲
    ○○○不敢妄動，而以此強暴之方式至使甲○○○不能抗拒
    ，再以其右手搶取甲○○○戴在脖子上之金項鍊1條（重約1
    兩5分2釐），得手後騎駛車牌號碼HQ3-996號機車離去。嗣
    經警據報前往處理，循線查悉上情。
二、案經嘉義市政府警察局第二分局報告臺灣嘉義地方法院檢察
    署檢察官偵查起訴。
    理  由
一、按被告以外之人於審判外之陳述，經當事人於審判程序同意
    作為證據，法院審酌該言詞陳述或書面陳述作成時之情況，
    認為適當者，亦得為證據。當事人、代理人或辯護人於法院
    調查證據時，知有第159條第1項不得為證據之情形，而未於
    言詞辯論終結前聲明異議，視為有前項之同意，刑事訴訟法
    第159條之5定有明文。查本件認定事實所援引具傳聞性質之
    言詞或書面證據，關於證據能力，提示當事人及辯護人均對
    之表示無意見（見本院卷第37頁、第41頁），亦未於本案言
    詞辯論終結前聲明異議，而本院審酌該等審判外陳述作成當
    時之過程、內容、功能等情況綜合判斷，認具備合法可信之
    適當性保障而具證據能力，得採為認定事實之基礎，合先敘
    明。
二、訊據被告乙○○固坦承於98年8月1日上午11時許，前往嘉義
    市○區○○街314號甲○○○住處，假藉購買米漿而進入上
    址，並趁甲○○○轉身在桌前盛裝米漿時，自後方以手壓住
    李羅富肩膀處，再出手搶取甲○○○戴在脖子上之金項鍊1
    條（重約1兩5分2釐），得手後騎駛車牌號碼HQ3-996號機車
    離去等情不諱，惟矢口否認有何強盜之犯行，辯稱：伊當時
    係以手壓住甲○○○肩膀處，再出手搶取金項鍊後即離去，
    並未掐甲○○○之脖子，應係搶奪，並非強盜云云。其辯護
    意旨稱：甲○○○陳述當時係遭被告壓著脖子，而不是掐著
    脖子，且被告進來時，甲○○○亦無防備。另外，被害人身
    上的金項鍊是十足的項鍊，應該是一拉就斷，搶的過程，應
    該是一剎那而已，因此甲○○○係不及防備，本件被告所為
    應係搶奪，非強盜罪云云。
三、經查：
（一）被告上開犯罪事實，業據證人即被害人甲○○○於本院證
      述綦詳，核與被告所坦認及追捕被告之證人林慧玉、買受
      該金項鍊之證人林忠義於警詢時所述之情節相符（見警卷
      第17頁、第13頁至第15頁），被告僅辯稱：伊係自後方以
      手壓住李羅富肩膀處，未掐甲○○○之脖子云云，然被告
      當時確係自後方以雙手強壓住甲○○○肩頸處，將甲○○
      ○壓制在桌前，並喝令甲○○○不可出聲之情，業據甲○
      ○○證述明確，被告於偵查中亦坦稱當時確有掐住甲○○
      ○脖子，且叫甲○○○不可出聲等語明確（見偵緝卷第34
      頁），並經本院當庭勘驗偵訊光碟無誤（見本院卷第57頁
      ），足見甲○○○上開證述應與事實相符，堪予採信。此
      外，並有路口監視錄影畫面翻拍暨證人林慧玉指認之被告
      照片5張、被強盜之金項鍊照片1張、被告出售上開金項鍊
      之店家照片2張、嘉義市政府警察局第二分局扣押筆錄、
      扣押物品目錄表、扣押物品收據、被害報告單、金飾買入
      登記簿、贓物認領保管單各1份附卷可稽（見警卷第18頁
      至第31頁）。
（二）被告暨辯護意旨雖辯稱被告所為應係搶奪，非強盜罪云云
      。按搶奪與強盜雖同具不法得財之意思，然搶奪僅係乘人
      不備公然掠取，若施用強暴脅迫或他法，使被害人身體上
      或精神上處於不能抗拒之狀態而取其財物，或令其交付者
      ，則為強盜，最高法院20年非字第173號判例可資參照。
      又強盜罪之行為態樣包含強暴與脅迫，所謂「強暴」，係
      謂直接或間接對於人之身體施以暴力，以壓制被害人之抗
      拒之狀態而言；「脅迫」則係指行為人以威嚇加之於被害
      人，使其精神上萌生恐懼之心理，以達到至使不能抗拒之
      程度。強盜罪之所謂「不能抗拒」，係指行為人所為之強
      暴、脅迫等不法行為，就當時之具體事實，予以客觀之判
      斷，足使被害人身體上或精神上達於不能或顯難抗拒之程
      度而言。查本件被告係53歲、四肢健全、體格強健之男性
      ，相較於甲○○○為年齡已達66歲（見本院卷第48頁）、
      手無寸鐵可資防禦之老弱婦人而言，被告縱使徒手亦佔盡
      絕對優勢，且係在甲○○○家中無其他人得出手相救之情
      形下（見本院卷第50頁），趁甲○○○毫無防備之際，無
      預警自甲○○○身後出手強壓甲○○○之肩頸處，將甲○
      ○○壓制在桌前，並喝令甲○○○不可出聲，而年齡已達
      66歲之甲○○○對此突然來自身後，毫無緣由之強力壓制
      ，在明知無人得營救之情形下，當會感到莫名恐懼，頓時
      不知所措，無法反抗。而此，由甲○○○於本院審理中一
      再證稱：伊當時被壓著又說不可出聲，伊怕死了、嚇死了
      、一直發抖、被嚇傻了、身體都軟了，不知道怎麼辦，也
      沒有掙扎，不敢喊叫等語（見本院卷第49頁至第52頁）益
      可證明。顯見被告上開直接對於甲○○○之身體施以暴力
      之強暴行為，就當時之具體事實，予以客觀之判斷，確足
      使甲○○○身體上、精神上達於不能抗拒之程度無訛，顯
      與僅係乘人不備公然掠取之搶奪行為迥異。是被告暨辯護
      意旨上開所辯各節，均屬事後圖卸之詞，並不足採。
（三）本件事證明確，被告犯行洵堪認定，應依法論科。
四、而本件被告施用強暴，使甲○○○身體上、精神上處於不能
    抗拒之狀態而取其財物，已如上述，是核被告所為係犯刑法
    第328條之強盜罪。其前因竊盜案件，經臺灣臺中地方法院
    以97年度簡字第148號判決判處有期徒刑6月確定；又因竊盜
    案件，經同法院以97年度中簡字第1236號判決判處有期徒刑
    6月確定，上開2罪並經同法院以97年度聲字第2503號裁定應
    執行有期徒刑10月確定，於97年11月20日縮短刑期執行完畢
    ，翌日出監之情，有臺灣高等法院被告前案紀錄表1份在卷
    可稽（見本院卷第4頁至第16頁），其於受徒刑之執行完畢
    後，5年以內故意再犯本件有期徒刑以上之罪，為累犯，應
    依刑法第47條第1項規定加重其刑。爰審酌被告四肢健全，
    不思循合法正當途徑獲得財富，竟貪圖他人財物，對老弱婦
    女實行強盜行為，對於社會治安危害甚鉅，強盜之金項鍊業
    據甲○○○領回，以及被告犯後之態度、犯罪之動機、目的
    、手段、國中肄業之智識程度、太太離家、育有1女等一切
    情狀，量處如主文所示之刑。
據上論斷，應依刑事訴訟法第299條第1項前段，刑法第328條第1
項、第47條第1項，判決如主文。
本案經檢察官林俊良到庭執行職務。
中    華    民    國    98    年    12    月    30    日
                  刑事第四庭  審判長法  官  蔡憲德
                                    法  官  梁淑美
                                    法  官  吳育霖
以上正本證明與原本無異。
如不服本判決應於收受判決後10日內向本院提出上訴書狀，並應
敘述具體理由；其未敘述上訴理由者，應於上訴期間屆滿後20日
內向本院補提理由書（均須按他造當事人之人數附繕本）「切勿
逕送上級法院」。告訴人或被害人如對於本判決不服者，應具備
理由請求檢察官上訴，其上訴期間之計算係以檢察官收受判決正
本之日期為準。
中    華    民    國    98    年    12    月    30    日
                                    書記官  林美芳
附錄本案論罪科刑法條：
中華民國刑法第328條（普通強盜罪）
意圖為自己或第三人不法之所有，以強暴、脅迫、藥劑、催眠術
或他法，至使不能抗拒，而取他人之物或使其交付者，為強盜罪
，處5年以上有期徒刑。
以前項方法得財產上不法之利益或使第三人得之者，亦同。
犯強盜罪因而致人於死者，處死刑、無期徒刑或10年以上有期徒
刑；致重傷者，處無期徒刑或7年以上有期徒刑。
第1項及第2項之未遂犯罰之。
預備犯強盜罪者，處1年以下有期徒刑、拘役或3千元以下罰金。

司法院資訊處製作；財團法人民間司法改革基金會備份。
